最高法院刑事判決　　　　　　　九十六年度台上字第六三一號
上　訴　人　甲○○
　　　　　　乙○○
上列上訴人等因竊盜等罪案件，不服台灣高等法院中華民國九十
三年二月十七日第二審判決（九十二年度上訴字第四三七三號，
起訴案號：台灣士林地方法院檢察署九十二年度偵字第六五四八
、七二八九號），提起上訴，本院判決如下：
    主    文
上訴駁回。
    理    由
一行使偽造私文書部分：
按刑事訴訟法第三百七十七條規定，上訴於第三審法院，非以判
決違背法令為理由，不得為之。是提起第三審上訴，應以原判決
違背法令為理由，係屬法定要件。如果上訴理由狀並未依據卷內
訴訟資料，具體指摘原判決不適用何種法則或如何適用不當，或
所指摘原判決違法情事，顯與法律規定得為第三審上訴理由之違
法情形，不相適合時，均應認其上訴為違背法律上之程式，予以
駁回。上訴人即被告甲○○、乙○○此部分上訴意旨略稱：(一)、
起訴書關於林惠珠信用卡遭盜刷之時間，記載為民國九十二年五
月十三日下午四時五十分，位置在台北市○○○路○段二○九號
二樓，後又在同日下午五時零三分，在台北縣板橋市○○路○段
二十一之一號遭盜刷。但原判決附表二，將九十二年五月十三日
下午四時五十分改為四時五十九分，盜刷地點也改為台北縣板橋
市○○路○段二十一之一號重聚典企業，卻未見認定不同之說明
。且依起訴書上開林惠珠信用卡遭盜刷之時間，先於九十二年五
月十三日下午四時五十九分在台北市○○○路○段二○九號二樓
，後又在同日下午五時零三分，在台北縣板橋市○○路○段二十
一之一號，上述兩地相隔極遠，該時段亦屬交通尖峰時間，如何
可能在如此短時間內，從台北市東區到台北縣板橋地區？原判決
未予說明，自有判決不載理由及所載理由矛盾之違法。(二)、起訴
書記載甲○○與乙○○盜刷時間與所顯示之基地台位置、盜刷時
間排序、各該特約商店地點、簽帳單之時間相符云云。但偵查卷
中「謝世宏、甲○○、乙○○竊盜案電信紀錄與竊盜現場交叉比
對分析表」（下稱比對分析表）之內容，與上述起訴書內容所指
顯有差異，該比對分析表甚至記載某時段甲○○未使用手機（九
十二年四月九日、五月十三日、五月二十八日），但起訴書卻主
張在某些時段有使用手機且有行動電話通聯紀錄在案，顯有矛盾
。該比對分析表應為調查局或檢察官依行動電話通聯紀錄整理而
製作，但結果卻與通聯紀錄有異，甲○○曾於原審就此歧異聲請
調查，原審既未踐行調查程序，亦未就前述矛盾及未予調查說明
其理由，復採用行動電話通聯紀錄作為上訴人二人犯罪之證據，
原判決自有應於審判期日調查之證據而未予調查之違背法令等語
。
惟查證據之取捨與其證明力之判斷，以及事實有無之認定，屬事
實審法院之職權，苟其取捨證據與判斷證據證明力並不違背經驗
法則及論理法則，即不容任意指為違背法令，而執為第三審適法
之上訴理由。本件原判決認定甲○○、乙○○有原判決事實欄所
載共同連續行使偽造私文書犯行，係以乙○○坦承知悉原判決附
表二被害人黃莉雯、林惠珠、張坤玉之信用卡係贓物，而持該三
人之信用卡至原判決附表二之商家簽帳購物，且有乙○○於原判
決附表二持黃莉雯之信用卡至中油中崙站購物之照片、簽帳單影
本、信用卡盜刷明細附卷可按。乙○○另供述持黃莉雯及林惠珠
之信用卡（中國國際商銀）去盜刷，有二筆未刷成功，亦有盜刷
冒用明細二紙附卷可稽，甲○○則坦承有交付信用卡及載送乙○
○至刷卡地點等情不諱。乙○○持信用卡盜刷消費時，雖於簽帳
單上簽寫「林惠朱」、「張坤寶（「寶」字係簡寫）」而非「林
惠珠」、「張坤玉」，惟乙○○主觀上認知所持用之信用卡係謝
世宏等竊得之贓物，其未取得持卡人林惠珠、張坤玉同意而盜刷
消費，其冒簽「林惠朱」、「張坤寶」係偽造他人之署押，且其
欲持卡詐購財物及偽造文書之犯意並不相違，而其於第一聯簽帳
單上偽簽署押表示消費之證明並持以行使，已足生損害於原判決
附表二之商店、店員、發卡銀行及「林惠朱」、「張坤寶」之人
。甲○○雖稱有勸阻乙○○勿持他人之信用卡去刷卡消費云云，
然甲○○亦坦承原判決附表二之板橋前衛旗艦有限公司、惠康百
貨新生店、重聚典企業是與乙○○、謝世宏三人一起去盜刷信用
卡，其他均是其開車載送乙○○去刷卡購物，並俟乙○○刷卡完
再去載他等語，與乙○○所述一致，且有乙○○、甲○○於刷卡
購物時之通聯紀錄可參，甲○○果有勸阻乙○○，何以連續多次
自己或與謝世宏載送乙○○盜刷信用卡再聯絡接送事宜？且均於
竊得被害人之信用卡當日利用被害人下班前佯為持卡人盜刷消費
之理？甲○○顯非偶然幫助乙○○盜刷信用卡至明，且與謝世宏
均為共犯，甲○○所辯尚非可採等證據，予以綜合判斷，認甲○
○、乙○○均成立刑法第二百十六條、第二百十條之共同連續行
使偽造私文書罪，乙○○並為累犯，各於法定刑內量處其刑，已
詳敘其所憑之證據及認定之理由，所為論斷，均有卷存證據資料
可資覆按。而起訴書關於林惠珠信用卡遭盜刷之時間，記載為九
十二年五月十三日下午四時五十九分（即原判決附表二玉山銀行
編號１部分），與原判決之認定並無不符，亦非上訴意旨所稱之
「四時五十分」；該盜刷地點為板橋市，而非起訴書所指之「台
北市○○○路○段二○九號二樓」，亦有原判決引用之簽帳單（
九十二年度偵字第六五四八號卷二第四二六頁）可供參佐，原判
決依據卷內證據資料逕行更正起訴書與事實不符之記載，自屬原
審採證認事職權之合法行使。又上開盜刷地點與同日下午五時零
三分（即原判決附表二中國國際商業銀行編號２部分）之盜刷地
點均在板橋市，亦無上訴意旨所稱「兩地相隔極遠，該時段亦屬
交通尖峰時間，如何可能在如此短時間內，從台北市東區到台北
縣板橋地區」犯罪之問題，原判決此部分自無判決不載理由及所
載理由矛盾之違法可言。又原判決引用之上訴人二人電話通聯紀
錄，原審於提示後，上訴人二人並無意見（原審卷第九七頁），
原判決亦未引用比對分析表作為不利上訴人等之證據資料，該比
對分析表由何人製作、是否與起訴書不符、內容是否真實、彼此
有無矛盾，自不影響原判決之認定，原審就此部分未再為無益之
調查，亦未於判決內說明比對分析表不可採信或不予調查之理由
，自無應於審判期日調查之證據而未予調查之違背法令。此部分
上訴意旨，徒就原判決內已明白論斷，或與原判決認定無關之事
項，任憑己見再為爭執，並據以指摘原判決違法，與法律規定得
為第三審上訴理由之違法情形，不相適合，此部分上訴違背法律
上之程式，應予駁回。按甲○○所犯不得上訴於第三審法院之加
重竊盜罪與得上訴之行使偽造私文書罪為牽連犯，而以不得上訴
之加重竊盜罪為重，得上訴之行使偽造私文書罪為輕，雖依修正
前刑法第五十五條規定應從不得上訴之加重竊盜重罪論科，惟其
牽連之行使偽造私文書輕罪原得上訴於本院，本院自得就此部分
予以審理，附此敘明。
二竊盜、詐欺、收受贓物部分：
按刑事訴訟法第三百七十六條所列各罪之案件，經第二審判決者
，不得上訴於第三審法院，法有明文。本件甲○○所犯刑法第三
百二十一條第一項第二、三款、第三百三十九條第一項之加重竊
盜、詐欺罪，乙○○所犯同法第三百三十九條第一項、第三百四
十九條第一項之詐欺、收受贓物罪部分，核屬刑事訴訟法第三百
七十六條第一、二、四款之案件，依首開說明，既經第二審判決
，自不得上訴於第三審法院。縱此部分與偽造文書部分有方法結
果之牽連關係，為裁判上一罪，但偽造文書部分之上訴為不合法
，本院應從程序上予以駁回，而無從為實體上判決，已如前述，
對於輕罪之此部分，亦無從適用審判不可分原則，為實體上審判
，甲○○、乙○○竟復就此部分提起上訴，顯為法所不許，應予
駁回。
據上論結，應依刑事訴訟法第三百九十五條前段，判決如主文。
中　　華　　民　　國　九十六　年　　一　　月　三十一　日
                      最高法院刑事第一庭
                          審判長法官  董　明　霈
                                法官  林　茂　雄
                                法官  張　祺　祥
                                法官  呂　永　福
                                法官  陳　世　雄
      本件正本證明與原本無異
                                      書  記  官
中　　華　　民　　國　九十六　年　　二　　月　　五　　日
                                                ｚ
